【裁判字號】    97,交聲,1558
【裁判日期】    970522
【裁判案由】    聲明異議
【裁判全文】
臺灣臺中地方法院交通事件裁定        97年度交聲字第1558號
原處分機關  交通部公路總局臺中區監理所臺中市監理站
異  議  人
即受處分人  甲○○
上列受處分人因違反道路交通管理處罰條例案件，對於交通部公
路總局臺中區監理所臺中市監理站97年5 月15日所為之處分（原
處分：裁監稽違字第裁61-GD0000000號），聲明異議，本院裁定
如下：
    主  文
原處分關於吊扣職業大貨車駕駛執照壹年部分撤銷。
甲○○自用小客車駕駛人駕駛自用小客車，經測定酒精濃度超過
規定標準，吊扣普通小客車駕駛執照壹年。
    理  由
一、異議意旨略以：本人因96年10月19日間駕駛自小客車酒駕遭
    檢，而本人本身為執業大貨車駕駛，得以此維生，故而希望
    上官能否只吊扣本人自小客車行駛權利，讓本人僅保留職業
    大貨車之行駛，本人亦恪遵不在酒駕的教訓，亦不會在吊扣
    自小客車之1年裡，行駛非職業車種云云。（施以道安講習
    部分未據異議）
二、原處分意旨則以：異議人即受處分人甲○○96年10月19日駕
    駛4962-ND號自用小客車於臺中市○○區○○路49之1號賴銘
    銓住處前，因酒後駕車肇事無人傷亡，遭臺中市警察局第五
    分局四平派出所以中市警交字第GD0000000 號舉發違反道路
    交通管理事件通知單舉發，原舉發機關依警方舉發之違規事
    實、交通部96年10月18日交路字第0960009707號、93年8 月
    10日交路字第0930008227號函及道路交通管理處罰條例第35
    條第1項第1款裁處吊扣駕駛執照12個月處分並施以道安講習
    。（罰鍰部分已依本院96年度豐簡字第947號簡易判決予以
    不罰）
三、本院認：
（一）按汽車駕駛人，駕駛汽車經測試檢定酒精濃度超過規定標
      準者，處新臺幣15,000元以上60,000元以下罰鍰，並當場
      移置保管其車輛及吊扣其駕駛執照1 年，道路交通管理處
      罰條例第35條第1項第1款定有明文。又按道路交通管理處
      罰條例第68條業於94年12月14日修正，並自95年3月1日施
      行，修正前之道路交通管理處罰條例第68條規定：「汽車
      駕駛人，因違反本條例及道路交通安全規則之規定，受【
      吊扣或】吊銷駕駛執照處分時，【吊扣或】吊銷其持有各
      級車類之駕駛執照。」，而修正後之道路交通管理處罰條
      例第68條規定：「汽車駕駛人，因違反本條例及道路交通
      安全規則之規定，受吊銷駕駛執照處分時，吊銷其持有各
      級車類之駕駛執照。」。查，該條文修正前，其原提案修
      正條文為：「汽、機車駕駛人，因違反本條例及道路交通
      安全規則之規定，受【吊扣或吊銷】駕駛執照處分時，【
      吊扣或吊銷】其違法或違規當時所駕駛車輛之駕駛執照。
      」立法理由略以：「原條文將違法或違規駕駛人所持有各
      級車類之駕駛執照一併吊扣或吊銷，失之過酷，影響人民
      工作及生活甚鉅，爰修正之」等語，是以其立法意旨在於
      違規行為對道路交通秩序之維持及道路交通安全已生較大
      之影響，故規定吊扣或吊銷其持有各級車類之駕駛執照，
      以限制其繼續駕車行駛道路之權利，其係屬駕駛行為之限
      制，並不因所持駕駛執照種類不同而有所差異。而最後通
      過之修正條文，係將道路交通管理處罰條例第68條原有條
      文中之【吊扣或】三字刪除各情，有立法院交通委員會94
      年10月5 日臺立交字第0942400153號函附道路交通管理處
      罰條例第68條審查報告可參（參立法院公報第94卷第70期
      第135至138頁）。則參照上開立法理由及立法經過，依修
      正後之條文，按上開規定受【吊銷駕照】處分者，仍維持
      吊銷其持有各級車類之駕駛執照，至於，受【吊扣駕照】
      處分者，則僅【吊扣】其違法或違規當時所駕駛車輛之駕
      駛執照，不再吊扣其持有各級車類之駕駛執照，此觀之立
      法理由及立法經過至明。（臺灣高等法院臺中分院97年度
      交抗字第440號裁定意旨參照）
（二）查本件異議人持有職業大貨車駕駛執照而駕駛上開自小客
      車，經檢測後酒精濃度超過規定標準之違規事實，為異議
      人所不爭執，有臺中市警察局中市警交字第GD0000000號
      舉發通知單、交通部公路總局臺中區監理所臺中市監理站
      裁監稽違字第裁61-GD0000000號裁決書、汽車駕照基本資
      料各1 份附卷可稽，該酒後駕車之違規事實洵堪認定。經
      核受處分人之違規行為發生於96年10月19日，應依現行（
      修正後）之道路交通管理處罰條例第68條裁處，而現行（
      修正後）道路交通管理處罰條例第68條規定既將「吊扣」
      等字刪除，依前開說明，駕駛人受吊扣駕駛執照處分時，
      應不再吊扣其持有之各級車類駕駛執照，故原處分機關於
      作成吊扣駕駛執照處分時，應就行為人所應吊扣之駕駛執
      照種類予以限定，始符依法行政原則。原處分機關未察，
      遽予吊扣異議人所持有之職業大貨車駕駛執照，尚有未洽
      ，合應由本院撤銷原處分，並就撤銷部分改諭知如主文第
      二項所示之處罰。至四合一駕照如何「吊扣」其中一部分
      ，係屬執行方式之問題，但不能因執行稍有困難，即置立
      法修正通過之條文不予遵守適用，併予敘明。
據上論斷，應依道路交通事件處理辦法第20條前段，裁定如主文
。
中    華    民    國    97    年    5     月    22    日
                              交通法庭法  官  林世民
以上正本證明與原本無異
如不服本裁定應於送達後5日內向本院提出抗告狀
                                      書記官  紀俊源
中    華    民    國    97    年    5     月    22    日


司法院資訊處製作；財團法人民間司法改革基金會備份。
